【裁判字號】    96,上訴,2421
【裁判日期】    970108
【裁判案由】    違反毒品危害防制條例
【裁判全文】
臺灣高等法院高雄分院刑事判決        96年度上訴字第2421號
上  訴  人  臺灣屏東地方法院檢察署檢察官
被      告  甲○○
                    現於臺灣屏東監獄竹田分監
上列上訴人因被告違反毒品危害防制條例案件，不服臺灣屏東地
方法院96年度訴字第918 號中華民國96年10月31日第一審判決（
起訴案號：臺灣屏東地方法院檢察署96年度毒偵字第1296號），
提起上訴，本院判決如下：
     主  文
上訴駁回。
    事  實
一、甲○○前曾於民國（下同）87年間因施用毒品案件，經原審
    法院裁定送觀察、勒戒後，認無繼續施用毒品之傾向，於88
    年1 月13日執行完畢而釋放；復於88年4 月起至同年11月止
    ，連續在屏東縣潮州鎮潮州公園等處，施用第二級毒品，經
    原審法院以裁定送觀察、勒戒後，認有繼續施用傾向，再以
    裁定令入強制戒治，嗣於89年7 月18日經裁定停止強制戒治
    出所，旋因另案入監執行，上開強制戒治並於90年1 月10日
    期滿未經撤銷，視為強制戒治執行完畢；刑責部分，則經原
    審法院以89年度潮簡字第59號判決判處有期徒刑6 月，再經
    原審法院以89年度簡上字第34號駁回上訴確定。詎仍未戒除
    吸食毒品之惡習，復基於施用第一級毒品海洛因之犯意，於
    96年6 月13日上午11時許，在屏東縣潮州鎮○○里○○路44
    巷44號住處房間內，以注射針筒摻水注射之方式，施用第一
    級毒品海洛因1 次；嗣於96年6 月13日20時40分許，經警徵
    得其同意驗尿呈嗎啡陽性反應而查知上情。
二、案經屏東縣警察局潮州分局移送臺灣屏東地方法院檢察署檢
    察官偵查起訴。
    理  由
壹、程序部份
    本件被告甲○○所犯為死刑、無刑徒刑或最輕本刑為3 年以
    上有期徒刑以外之罪，其於本院審理程序中就被訴事實為有
    罪之陳述，經審判長告知簡式審判程序之旨，並聽取檢察官
    及被告之意見後，本院裁定進行簡式審判程序審理。
貳、實體部分
一、訊據被告甲○○對於上開犯罪事實坦承不諱，且被告為警查
    獲後所採集之尿液經送驗結果，係呈嗎啡陽性反應，此有正
    修科技大學超微量研究科技中心96年6 月29日檢驗報告、尿
    液代號與真實姓名對照表附卷可稽，顯見被告之自白核與事
    實相符，其有施用第一級毒品海洛因之事證明確；又被告曾
    於87年間因施用毒品案件，經原審法院裁定送觀察、勒戒後
    ，認無繼續施用毒品之傾向，於88年1 月13日執行完畢而釋
    放；復於88年4 月起至同年11月止，連續在屏東縣潮州鎮潮
    州公園等處，施用第二級毒品，經原審法院以裁定送觀察、
    勒戒後，認有繼續施用傾向，再以裁定令入強制戒治，嗣於
    89年7 月18日經裁定停止強制戒治出所，旋因另案入監執行
    ，上開強制戒治並於90年1 月10日期滿未經撤銷，視為強制
    戒治執行完畢，此有臺灣高等法院被告前案紀錄表1 份附卷
    可佐；按毒品危害防制條例於92年7 月9 日修正公布，自93
    年1 月9 日施行，其中第20條、第23條將施用毒品之刑事處
    遇程序，區分為「初犯」及「5 年內再犯」、「5 年後再犯
    」，依其立法理由之說明：「初犯」，經觀察、勒戒或強制
    戒治後，應為不起訴處分或不付審理之裁定；經觀察、勒戒
    或強制戒治執行完畢釋放後，「5 年內再犯」者，因其再犯
    率甚高，原實施之觀察、勒戒及強制戒治既已無法收其實效
    ，應依法追訴或裁定交付審理。至於經觀察、勒戒或強制戒
    治執行完畢釋放後，「5 年後再犯」者，前所實施之觀察、
    勒戒或強制戒治已足以遮斷其施用毒品之毒癮，為期自新及
    協助其斷除毒癮，仍適用「初犯」規定，先經觀察、勒戒或
    強制戒治之程序。從而依修正後之規定，僅限於「初犯」及
    「5 年後再犯」二種情形，始應先經觀察、勒戒或強制戒治
    程序。倘被告於5 年內已再犯，經依法追訴處罰，縱其第3
    次（或第3 次以上）再度施用毒品之時間，在初犯經觀察、
    勒戒或強制戒治執行完畢釋放5 年以後，已不合於「5 年後
    再犯」之規定，且因已於「5 年內再犯」，顯見其再犯率甚
    高，原實施觀察、勒戒或強制戒治，已無法收其實效，即應
    依該條例第10條處罰（最高法院95年第7 次刑事庭會議決定
    意旨、95年度台非字第65號刑事判決意旨參照）。是本件被
    告施用毒品之時間距其強制戒治執行完畢之日（90年1 月10
    日）雖逾5 年，揆諸上開說明，仍應予依法論科。
二、按海洛因為毒品危害防制條例第2 條第2 項第1 款規定之第
    一級毒品，除法律另有規定者外，不得持有、施用。核被告
    所為，係犯毒品危害防制條例第10條第1 項之施用第一級毒
    品罪。其因施用而持有海洛因之低度行為，應為施用之高度
    行為所吸收，不另論罪。
三、原審因而適用毒品危害防制條例第10條第1 項之規定，並審
    酌被告雖於犯後即能坦承犯行，而其施用毒品行為於本質上
    係屬自我戕害行為，反社會性之程度應屬較低；惟施用毒品
    ，不僅足以戕害其個人身心，且極易滋生其他犯罪，惡化治
    安甚重，嚴重損及公益，且被告前屢經觀察勒戒、強制戒治
    等處遇助其戒除毒品，竟再為本件施用毒品犯行，顯見其不
    思悔改，自制力亦顯不佳等一切情狀，量處有期徒刑1 年；
    其認事用法，均無不合，量刑亦屬適當。檢察官上訴意旨，
    以被告於87年間因施用毒品案件，經原審法院裁定送觀察勒
    戒，認無繼續施用毒品傾向，於88年1 月13日執行完畢而釋
    放；復於88年4 月起至同年11月止，又因施用第二級毒品案
    件，經原審法院以裁定送觀察、勒戒後，認有繼續施用傾向
    ，再以裁定令入強制戒治，嗣於89年7 月18日經裁定停止強
    制戒治出所，旋因另案入監執行，上開強制戒治並於90年1
    月10日期滿未經撤銷，視為強制戒治執行完畢，然因被告本
    件施用毒品犯行距離90年1 月10日強制戒治執行完畢時已逾
    5 年且期間未再犯，應依毒品危害防制條例第20條第3 項、
    第1 項之規定先送觀察、勒戒，乃原審竟為實體判決，顯有
    未當，指摘原判決不當，惟查被告於5 年內已再犯，經依法
    追訴處罰，其第3 次再度施用毒品之時間，在初犯經觀察、
    勒戒或強制戒治執行完畢釋放5 年以後，已不合於「5 年後
    再犯」之規定，且因已於「5 年內再犯」，顯見其再犯率甚
    高，原實施觀察、勒戒或強制戒治，已無法收其實效，即應
    依該條例第10條處罰，已如上述，本件上訴為無理由，應予
    駁回。
據上論斷，應依刑事訴訟法第368 條，判決如主文。
本案經檢察官郭振昌到庭執行職務。
中    華    民    國    97    年    1    月   8     日
                  刑事第七庭    審判長法  官  莊飛宗
                                      法  官  邱明弘
                                      法  官  黃憲文
以上正本證明與原本無異。
如不服本判決應於收受本判決後10日內向本院提出上訴書狀，其
未敘述上訴理由者，並得於提起上訴後10日內向本院補提理由書
狀（均須按他造當事人之人數附繕本）「切勿逕送上級法院」。
中    華    民    國    97    年    1    月   8     日
                                      書記官  施耀程
附錄本判決論罪科刑法條：
毒品危害防制條例第10條第1項
施用第一級毒品者，處 6 月以上 5 年以下有期徒刑。


司法院資訊處製作；財團法人民間司法改革基金會備份。
